臺灣臺南地方法院民事裁定
110年度抗字第147號
抗  告  人  羅仕閔  




相  對  人  林昕憓  


上列當事人間本票裁定強制執行事件，抗告人對於中華民國110
年9月30日本院110年度司票字第2787號民事裁定提起抗告，本院
裁定如下：
    主  文
抗告駁回。
抗告程序費用新臺幣1,000元由抗告人負擔。
    理  由
一、執票人向本票發票人行使追索權時，得聲請法院裁定後強制
    執行，票據法第123條定有明文。本票執票人依上開法條之
    規定，聲請法院裁定及抗告法院之裁定，僅依非訟事件程序
    ，以審查強制執行許可與否，並無確定實體上法律關係存否
    之效力，如發票人就票據債務之存否有爭執時，應由發票人
    提起確認之訴，以資解決（最高法院56年台抗字第714號、5
    7年台抗字第76號判例意旨）。又票據法第二章第九節關於
    追索權之規定，除第87條第1項、第88條及第101條外，均於
    本票準用之，票據法第124條定有明文，則票據法第85條第1
    項匯票到期不獲付款時，執票人於行使或保全匯票上權利之
    行為後，對於背書人、發票人及匯票上其他債務人得行使追
    索權、第95條匯票上雖有免除作成拒絕證書之記載，執票人
    仍應於所定期限內，為承兌或付款之提示，但對於執票人主
    張未為提示者，應負舉證之責之規定，於本票均準用之。本
    件再抗告人謂系爭本票未經相對人提示，乃關係相對人得否
    行使追索權，係屬實體問題，應由再抗告人另行提起訴訟，
    以資解決（最高法院93年度台抗字第83號民事裁定意旨）。
二、抗告意旨略以：抗告人固有簽發如附表所示本票1紙（下稱
    系爭本票）向相對人借款，系爭本票雖有記載免除作成拒絕
    證書，但未免除相對人於本票到期日後，向抗告人為付款提
    示之義務。因此，相對人已向抗告人為付款提示之事，相對
    人應為相當之釋明。衡情，抗告人開立系爭本票交付相對人
    ，係因手邊沒有足夠現金可支付，才會以系爭本票取代，相
    對人豈可能於發票日當天即向抗告人提示付款。此外，系爭
    本票背面記載真意不明，原裁定逕認定利率約定期限1年，
    而裁定相對人自發票日起1年內可請求週年利率16％，顯不符
    形式規定等語。
三、經查：
㈠、本件相對人主張執有抗告人為發票人之系爭本票，並免除作
    成拒絕證書，詎屆期提示未獲付款，依票據法第123條聲請
    裁定許可強制執行等情，已提出系爭本票為證，而系爭本票
    既載有「免除作成拒絕證書」字樣，相對人於聲請時主張於
    到期日後不獲付款即為已足（系爭本票未載到期日，視為見
    票即付），揆諸首開裁定意旨，應由抗告人就相對人「未為
    提示」負舉證責任。抗告人固主張相對人不可能於發票日當
    日即民國110年8月12日向抗告人提示付款等語，惟發票人開
    立本票時，發票日不一定即為實際發票日，遠期票據常見將
    將清償日填載為發票日，佐以系爭本票背面關於利息之記載
    提及109年12月不支付利息，應堪認系爭本票屬遠期票據，
    是相對人於110年8月12日向抗告人提示付款，無違常情，是
    抗告人尚不足以證明相對人未為提示，且抗告人主張相對人
    未為提示乙節，縱係屬實，亦屬實體上法律關係之抗辯，應
    非裁定法院所得審酌之事項，揆諸前揭意旨，應由抗告人另
    行提起民事訴訟以資解決，而非本件非訟程序可得審究，故
    仍應為許可系爭本票強制執行之裁定。
㈡、至抗告人主張利息約定不明，原裁定逕認自110年8月12日起1
    年內可得請求利息以週年利率16％計算不合形式等語。惟依
    系爭本票背面記載「每月30日支付利息44萬元」、「期限1
    年整」形式上記載並無不明瞭之處，固有記載109年12月不
    支付利息，然此或為抗告人開立遠期本票所致，則依民法第
    205條、民法債編施行法第10條之1、票據法第97條第1項第2
    款、第124條之規定，原裁定認定「相對人自110年8月12日
    起1年內之利息請求有理由，然利率逾週年利率16％者，於法
    即有未合，另逾發票日1年後之利息因未約定利率，相對人
    得請求利息之利率即應以週年利率6％為限」，並無違誤，抗
    告人請求將利息部分廢棄，亦無理由。　　
四、綜上，原審就系爭本票裁定准予強制執行，並無違誤，抗告
    人提起本件抗告，為無理由，應予駁回。
五、非訟事件程序費用，除法律另有規定外，由聲請人負擔；前
    項費用之負擔有相對人者，準用民事訴訟法有關訴訟費用之
    規定；依法應由關係人負擔費用者，法院裁定命關係人負擔
    時，應一併確定其數額，非訟事件法第21條第1項前段、第2
     項、第24條第1項分別定有明文；訴訟費用，由敗訴之當事
    人負擔，民事訴訟法第78條亦有規定。本件抗告業經駁回在
    案，依上開法條規定，本院應確定非訟事件費用額。茲因抗
    告人提起本件抗告，除繳納抗告費1,000元，未有其餘非訟
    費用之支出，故本件程序費用額確定為1,000元，並應由敗
    訴之抗告人負擔。
六、據上論結，本件抗告為無理由，依非訟事件法第21條第2項
    、第24條第1項、第46條、民事訴訟法第495條之1第1項、第
    449條第1項、第78條，裁定如主文。
中　　華　　民　　國　　110 　年　　11　　月　　19　　日
                  民事第三庭       法　官　羅郁棣
以上正本證明與原本無異。
本裁定除以適用法規顯有錯誤為理由，不得再抗告。如提起再抗
告，應於收受後10日內委任律師為訴訟代理人向本院提出再抗告
狀，並繳納再抗告費新台幣1,000元。
中　　華　　民　　國　　110 　年　　11　　月　　23　　日
　　　　　　　　　                 書記官  周玉茹
附表
編號 發票日 票面金額 (新臺幣) 到期日 票據號碼 1 110年8月12日 4,400,000元 未載 WG0000000